【裁判字號】    90,簡上,17
【裁判日期】    900323
【裁判案由】    傷害
【裁判全文】
臺灣臺北地方法院刑事判決                            九十年度簡上字第一七號
    上  訴  人  乙○○
   （即 被 告 ）
右上訴人即被告因傷害案件，不服本院簡易庭八十九年度北交簡字第九六號，中華民
國八十九年十一月三十日第一審簡易判決（聲請簡易判決處刑案號：臺灣台北地方法
院檢察署八十八年度偵字第二五○三八號）提起上訴，本院判決如左：
    主  文
原判決撤銷。
乙○○傷害人之身體，處有期徒刑參月，如易科罰金，以參百元折算壹日。
    事  實
一、乙○○於民國八十八年四月二十四日下午二十一時五分許，駕駛車號ＥＸ－一二
    七號營業小客車，行經台北市市○○道、松江路口時，因行車糾紛與甲○○發生
    口角，乙○○竟基於傷害之犯意，自車內取出其所有之玻璃瓶毆打甲○○頭部，
    至甲○○受有外傷性左頂葉腦內出血合併不完全失語症之傷害。
二、案經甲○○訴由臺北市政府警察局中山分局報請臺灣臺北地方法院檢察署檢察官
    偵查起訴。
    理  由
一、訊據被告乙○○固坦承於右揭時地以玻璃瓶毆打甲○○之犯行，惟辯稱：伊於事
    故發生後已與甲○○達成和解，並賠償其新台幣（下同）一萬五千元，甲○○應
    不能再提出告訴，且案發後先由甲○○之母提出告訴，事後甲○○再提出告訴亦
    已逾告訴期間，其告訴顯不合法云云。惟查，告訴人甲○○之母李美麗於八十八
    年四月二十五日就被告傷害甲○○之犯行提出告訴，經台灣台北地方法院檢察署
    檢察官於八十八年八月十九日以八十八年度偵字第一三六六九號聲請簡易判決處
    刑，本院台北簡易庭以八十八年北簡字第一七四○號受理後，認不宜以簡易判決
    處刑而移由本院普通庭審理，經法官函詢台北市立陽明醫院後，認定甲○○之語
    言能力不至於喪失，因此被告所為屬刑法第二百七十七條第一項之傷害罪，而甲
    ○○業已成年，是其母李美麗之告訴顯不合法，而於八十八年十一月三十日以八
    十八年度易字第二六六四號判決公訴不受理等情，有上開判決書及台北市立陽明
    醫院北市陽醫歷字第八八六○七三八三○○號函附卷可稽，並經本院調閱上開卷
    宗審閱無誤，惟甲○○於上開不受理判決後，復於八十八年九月二十日向台北市
    警察局中山分局對被告提出傷害之告訴，而本案之犯罪時間為八十八年四月二十
    四日，甲○○於同年九月二十日提出告訴，並未逾刑事訴訟法第二百三十七條第
    一項之六個月告訴期間，且甲○○本為合法之告訴人，其告訴權亦不受李美麗告
    訴不合法之影響，是其告訴並無違法可言。次查，被告與告訴人甲○○雖於案發
    後達成和解，被告並支付甲○○一萬五千元之事實，有八十八年四月二十五日之
    和解書在卷可參，惟上開和解書載明「本人甲○○以收到乙○○支付一萬五千元
    ，但本人在警察局有半年的追訴權，另有一份和解書」等語，台北市政府警察局
    中山分局派出所員警工作紀錄簿第二點亦載明「雙方經自行赴所協調後，傷者願
    暫保留追訴權，特此登錄備查」，並經被告簽名其上，足見被告雖與甲○○達成
    和解，然甲○○並未撤回對被告之告訴，被告對此事亦知之甚詳，其辯稱甲○○
    已撤回告訴云云，委無足採。此外，被告於右揭時地以玻璃瓶毆打甲○○，並造
    成甲○○受有外傷性左頂葉腦內出血合併不完全失語症傷害之事實，亦經告訴人
    甲○○於警訊中指述甚詳（見八十八年度偵字第二五○三八號卷第三頁），並有
    台北市立陽明醫院八十八年四月二十七日甲種診斷證明書附卷可稽，是本件事證
    明確，被告傷害之犯行堪以認定。
二、核被告所為，係犯刑法第二百七十七條第一項之傷害罪。原審適用簡易程序，依
    刑事訴訟法第四百四十九條第一項前段、第四百五十四條第二項，刑法第二百七
    十七條第一項、第四十一條，罰金罰鍰提高標準條例第一條前段、第二條，逕以
    簡易判決處被告即上訴人有期徒刑三月，並諭知易科罰金之折算標準，固非無見
    ，然刑法第四十一條業經修正，並經總統於九十年一月十日公布，同月十二日生
    效，修正後之刑法第四十一條第一項規定：「犯罪最重本刑為五年以下有期徒刑
    以下之刑之罪，而受六個月以下有期徒刑或拘役之宣告，因身體、教育、職業或
    家庭之關係或其他正當事由，執行顯有困難者，得以一元以上三元以下折算一日
    ，易科罰金。但確因不執行所宣告之刑，難收矯正之效，或難以維持法秩序者，
    不在此限。」，與修正前之同法第四十一條比較，以修正後之規定較有利於行為
    人，原審未及適用新法，尚有未合。上訴意旨指摘原判決不當，雖無理由，但原
    判決既有上開違法之處，自應予撤銷改判。爰審酌被告僅因行車糾紛即持玻璃瓶
    毆打告訴人頭部、惟犯後已賠償被害人損失等一切情狀，量處如主文所示之刑，
    並諭知易科罰金之折算標準，以示懲儆。
據上論斷，應依刑事訴訟法第四百五十五條之一第一項、第三項、第三百六十九條第
一項前段、第三百六十四條、第二百九十九條第一項前段，刑法第二條第一項前段、
第二百七十七條第一項、第四十一條第一項前段，罰金罰鍰提高標準條例第一條前段
，第二條，判決如主文。
中      華      民        國    九十    年      三      月    二十三    日
                                          臺灣臺北地方法院刑事第六庭
                                          審判長法  官  劉  慧  芬
                    法  官  劉  煌  基
                                                法  官  蔡  如  琪
右正本證明與原本無異。
本件不得上訴。
                                                書記官  黃  鈴 容
中      華      民      國      九十    年      三      月    二十六    日
附錄本案論罪科刑法條全文
刑法第二百七十七條
一傷害人之身體或健康者，處三年以下有期徒刑、拘役或一千元以下罰金。
二犯前項之罪、因而致人於死者，處無期徒刑或七年以上有期徒刑，致重傷者，處三
  年以上十年以下有期徒刑。


司法院資訊處製作；財團法人民間司法改革基金會備份。
